【裁判字號】    98,上訴,3346
【裁判日期】    980828
【裁判案由】    偽造有價證券等
【裁判全文】
臺灣高等法院刑事判決                98年度上訴字第3346號
上  訴  人  臺灣基隆地方法院檢察署檢察官
被      告  甲○○
上列上訴人因被告偽造有價證券等案件，不服臺灣基隆地方法院
98年度訴字第464號，中華民國98年6月26日第一審判決（起訴案
號：臺灣基隆地方法院檢察署97年度偵緝字第533號），提起上
訴，本院判決如下：
    主  文
上訴駁回。
    理  由
一、按不服地方法院之第一審判決而上訴者，應向管轄第二審之
    高等法院為之。上訴書狀應敘述具體理由。第二審法院認為
    上訴書狀未敘述理由或上訴有第362條前段之情形者，應以
    判決駁回之。刑事訴訟法第361條第1項、第2項、第367條前
    段，分別定有明文。所謂具體理由，必係依據卷內既有訴訟
    資料或提出新事證，指摘或表明第一審判決有何採證認事、
    用法或量刑等足以影響判決本旨之不當或違法，而構成應予
    撤銷之具體事由，始克當之，例如：依憑證據法則具體指出
    所採證據何以不具證據能力，或依憑卷證資料，明確指出所
    為證據證明力之判斷如何違背經驗、論理法則，若僅泛言原
    判決認定事實錯誤、違背法令、量刑失之過重或輕縱，而未
    依上開意旨指出具體事由，或形式上雖已指出具體事由，然
    該事由縱使屬實，亦不足以認為原判決有何不當或違法者，
    如對於不具有調查必要性之證據，法院未依聲請調查亦未說
    明理由，或援用證據不當，但除去該證據仍應為同一事實之
    認定，皆難謂係具體理由，俾與第二審上訴制度旨在請求第
    二審法院撤銷、變更第一審不當或違法之判決，以實現個案
    救濟之立法目的相契合，並節制濫行上訴，有最高法院97年
    度臺上字第892號判決要旨參照。再者，最高法院65年臺上
    字第2836號判例要旨指出：「上訴於第三審法院，其上訴書
    狀應敘述上訴之理由，為刑事訴訟法第382條第1項所明定。
    本件原審檢察官提出之上訴書，僅云『茲據告訴人某甲具狀
    請求提起上訴前來，經核內容，尚非顯無理由，檢附原書狀
    ，提起第三審上訴，請予法辦』，並無一語指摘原判決如何
    違背法令，及該書狀內容如何尚非顯無理由。刑事訴訟法既
    無上訴理由得引用或檢附其他文件代替之規定，揆之首開說
    明，其上訴程式自屬不合」；同院69年臺上字第2724號判例
    要旨亦表示：「刑事訴訟法第382條第1項所謂上訴書狀應敘
    述上訴之理由，係指上訴書狀本身應敘述上訴理由而言，非
    可引用或檢附其他文書代替，以為上訴之理由。蓋刑事訴訟
    法規定各種文書之制作，應具備一定之程式，其得引用其他
    文書者，必有特別之規定始可，如刑事訴訟法第48條、第37
    3條。否則，即難認其上訴已合法律上之程式。」修正後刑
    事訴訟法第361條、第367條規定與第382條第1項規定之意旨
    相合，自應為相同之適用。易言之，不服地方法院之第一審
    判決而上訴者，須提出上訴書狀，並於上訴狀記載具體理由
    ，同時應於上訴狀本身內敘明上訴之理由，不得引用或檢附
    其他文書代替，以為上訴之理由。上訴書狀若引用或檢附其
    他文書代替，以為上訴理由者，該引用或檢附之其他文書內
    容，非屬上訴書狀之內容，故上訴書狀是否敘述具體理由，
    應就所引用或檢附之文書以外之內容加以觀察、判斷，若除
    去該引用、檢附之文書外，其餘部分之敘述，不能認係具體
    理由者，上訴即非合法。
二、檢察官上訴意旨略以：原審諭知被告甲○○有期徒刑1年11
    月之判決，固屬卓見，惟被害人即告訴人汶宏企業有限公司
    （下稱汶宏公司，法定代理人謝根亮）損失嚴重，被告未與
    告訴人和解，原審量刑尚屬過輕。爰附送原告訴人請求上訴
    書狀，依刑事訴訟法第344條第3項、第361條提起上訴等語
    。
三、經查：
（一）原審以被告自白及告訴代理人何松男、泉鼎企業有限公司
      （下稱泉鼎公司）負責人吳亞蔓、經理黃瑞福於偵查時之
      證述與泉鼎公司場地租賃契約書、同意書、本票及支票之
      影本、永豐商業銀行延平分行96年11月14日永豐銀延平分
      行（96）字第00138號函等卷內證據，認定被告有意圖為
      自己不法之利益，未經泉鼎公司之同意或授權，先擅自以
      泉鼎公司名義出面與汶宏公司商訂承租東岸停車場1樓場
      地事宜，並使雙方達成承租東岸停車場1樓場地，供作「
      2007年年貨大街活動」使用之協議，期間自96年2月12日
      零時起，迄3月4日24時止，共21天，租金每日新臺幣（下
      同）3萬8千元，21日租金合計79萬8千元；繼而在接續於
      繕打完成之泉鼎公司場地租賃契約書及同意書承租人（乙
      方）欄，蓋上其於不詳時地盜刻之泉鼎公司及「吳亞曼」
      印章，又另接續於票號429577號、面額30萬元、發票日96
      年2月8日、到期日96年2月12日、及票號429579號、面額
      49萬8千元、發票日96年2月8日、到期日96年2月22日之2
      紙本票發票人欄，蓋上其上揭盜刻之泉鼎公司及「吳亞曼
      」印章；再於96年2月8日，持上開偽造之租賃契約書及同
      意書各1紙、本票2紙，至東岸停車場交付與汶宏公司，使
      汶宏公司誤信係泉鼎公司承租而完成正式之書面簽約，足
      生損害於泉鼎公司及汶宏公司。嗣96年2月12日本票屆期
      未獲付款，汶宏公司為確保租金債權，要求被告交付公司
      支票，詎其為圖繼續使用承租之場地利益，竟另行起意，
      接續於發票人為黃忠仁，付款人為臺北區中小企業銀行，
      票號分別為PU0000000、PU0000000號，面額分別為30萬及
      49萬8千元，票載日為96年2月16日及2月22日之2紙已拒絕
      往來支票之背面，盜蓋上開泉鼎公司及「吳亞曼」之印章
      ，並於96年2月19日持有偽造泉鼎公司及「吳亞曼」背書
      之支票2紙交付予汶宏公司，致汶宏公司不疑有他，使其
      繼續使用承租之場地，足生損害於泉鼎公司及汶宏公司之
      事實。
（二）原審據上事實認定，認被告於96年2月8日所為，係犯刑法
      第201第1項之偽造有價證券罪、刑法第216條、第210條之
      行使偽造私文書罪及刑法第339條第2項之詐欺得利罪；於
      96年2 月19日所為，係犯刑法第216條、第210條之行使偽
      造私文書罪。被告行使偽造有價證券之輕行為，為偽造有
      價證券之重行為所吸收，不另論罪；又偽造私文書之低度
      行為應為行使私文書之高度行為所吸收，不另論罪。被告
      於96年2月8日接續偽造2紙本票及偽造2紙支票背書及契約
      書、同意書之行為，係出於同一犯罪決意，密接為之，被
      告於96年2月8日所犯刑法第201第1項之偽造有價證券罪、
      刑法第216條、第210條之行使偽造私文書罪及刑法第339
      條第2項之詐欺得利罪間，係以一行為觸犯上開罪名，為
      想像競合犯，應從一重論以偽造有價證券罪。其所犯偽造
      有價證券罪及96年2月19日所犯之行使偽造私文書罪，犯
      意各別，行為互異，應分論併罰。而被告所犯偽造有價證
      券罪之法定最低刑為有期徒刑3年，被告已坦承犯行，所
      得之利益約為80餘萬元，原審認宣告法定最低刑度猶嫌過
      重，其犯罪之情狀尚非全無可憫之處，乃依刑法第59餘之
      規定，減輕其刑，並審酌被告犯罪動機、目的係為承租場
      地作為活動使用，卻未經泉鼎公司許可而以其名義與汶宏
      公司締約、開票之手段，造成汶宏公司因活動取得之票據
      均未獲兌現，損失達80萬元，及被告於原審坦承犯行之態
      度等一切情狀，分別量處被告有期徒刑1年10月、4 月。
      又被告所為96年2月19日行使偽造私文書犯罪時間，係在
      96年4月24日以前，合於96年罪犯減刑條例第2條第1項第3
      款之減刑規定，爰減其該部分宣告刑二分之一，並與偽造
      有價證券罪部分，合併定應執行有期徒刑1年11月。
（三）經核原審對於本件認定事實之得心證與適用法律理由，均
      已說明甚詳。至於量刑部分，本屬事實審法院之裁量權限
      ，若未逾法定刑度範圍，亦無輕重明顯失衡之濫權裁量情
      形，不能任意指為違法失當。本件原審已敘明被告犯罪有
      法重情輕之情堪憫恕情形，倘量以最低度之刑仍嫌過重，
      據以引用刑法第59條規定減輕被告所犯偽造有價證券罪之
      法定刑，並詳酌刑法第57條各款所定事由，將被告犯罪目
      的係為承租場地作為活動使用，未經泉鼎公司許可而以其
      名義與汶宏公司締約、開票之手段，造成汶宏公司因活動
      取得之票據均未獲兌現，損失達80萬元等情，納為量刑審
      酌之基礎，原審關於被告刑度之宣告及定執行刑之裁量並
      無濫權或輕重失衡之情事，堪屬妥適，於法亦無違誤。揆
      諸本件公訴檢察官於原審98 年6月23日審判期日，對於被
      告之量刑未有任何具體意見（見原審卷第37頁），檢察官
      所具上訴理由書，復僅節載告訴人請求檢察官提起上訴聲
      請狀所述告訴人損失嚴重，被告未與告訴人和解等內容，
      據以空泛陳稱原審量刑過輕，而未具體指摘原判決關於認
      定事實及適用法律與刑罰之量定，有何違法或不當之處，
      依首揭說明，本件上訴不合上訴之法定要件，應予駁回，
      並不經言詞辯論為之。
據上論斷，應依刑事訴訟法第367條前段、第372條，判決如主文
。
中    華    民    國    98    年    8     月    28    日
                  刑事第十三庭  審判長法  官   曾德水
                                      法  官   林婷立
                                      法  官   陳恆寬
以上正本證明與原本無異。
如不服本判決，應於收受送達後10日內向本院提出上訴書狀，其
未敘述上訴之理由者並得於提起上訴後10日內向本院補提理由書
（均須按他造當事人之人數附繕本）「切勿逕送上級法院」。
                                      書記官   黃家麟
中    華    民    國    98    年    8     月    28    日
附錄論罪法條
刑法第201條
意圖供行使之用，而偽造、變造公債票、公司股票或其他有價證
券者，處3年以上10年以下有期徒刑，得併科3千元以下罰金。
行使偽造、變造之公債票、公司股票或其他有價證券，或意圖供
行使之用，而收集或交付於人者，處1年以上7年以下有期徒刑，
得併科3千元以下罰金。
刑法第216條
行使第210條至第215條之文書者，依偽造、變造文書或登載不實
事項或使登載不實事項之規定處斷。
刑法第210條
偽造、變造私文書，足以生損害於公眾或他人者，處5年以下有
期徒刑。
刑法第339條
意圖為自己或第三人不法之所有，以詐術使人將本人或第三人之
物交付者，處5年以下有期徒刑、拘役或科或併科1千元以下罰金
。
以前項方法得財產上不法之利益或使第三人得之者，亦同。
前二項之未遂犯罰之。


司法院資訊處製作；財團法人民間司法改革基金會備份。
